【裁判字號】    99,訴,210
【裁判日期】    991111
【裁判案由】    毒品危害防制條例
【裁判全文】
臺灣臺中地方法院刑事判決               99年度訴字第210號
公  訴  人  臺灣臺中地方法院檢察署檢察官
被      告  甲○○
指定辯護人  本院公設辯護人  戊○○
上列被告因毒品危害防制條例案件，經檢察官提起公訴（98年度
偵字第22227號），本院判決如下：
    主    文
甲○○販賣第二級毒品，累犯，處有期徒刑柒年肆月，未扣案之
販賣第二級毒品所得新臺幣伍佰元沒收，如全部或一部不能沒收
時，以其財產抵償之；又販賣第二級毒品，累犯，處有期徒刑柒
年陸月，未扣案之販賣第二級毒品所得新臺幣壹仟元沒收，如全
部或一部不能沒收時，以其財產抵償之；又販賣第二級毒品，累
犯，處有期徒刑柒年陸月，扣案之第二級毒品甲基安非他命拾陸
包（合計驗餘淨重壹點玖捌陸公克），均沒收銷燬之，未扣案之
販賣毒品所得新臺幣壹仟元沒收，如全部或一部不能沒收時，以
其財產抵償之。應執行有期徒刑玖年，扣案之第二級毒品甲基安
非他命拾陸包（合計驗餘淨重壹點玖捌陸公克），均沒收銷燬之
，未扣案之販賣第二級毒品所得合計新臺幣貳仟伍佰元沒收，如
全部或一部不能沒收時，以其財產抵償之。
    犯罪事實
一、甲○○前因違反毒品危害防制條例案件，經本院以94年度訴
    字第2644號判處有期徒刑7月、4月，定應執行有期徒刑10月
    確定，而於民國96年2月19日執行完畢。詎仍不知悔改，明
    知甲基安非他命係毒品危害防制條例第2條第2項第2款所列
    管之第二級毒品，不得非法販賣，竟基於販賣第二級毒品甲
    基安非他命以營利之犯意，分別為以下犯行：
  (一)於98年9月8日晚間7時許，乙○○出資新臺幣（下同）500元
    ，交由丙○○前往臺中縣東勢鎮○○里○○路民安巷大甲溪
    河床，向甲○○付款取得第二級毒品甲基安非他命後，由丙○○將上開毒品交付予距離上開河床500公尺、在臺中縣東
    關路附近之7-11超商等候之乙○○，以此方式販賣500元之
    第二級毒品甲基安非他命予乙○○。
  (二)於98年9月9日下午2時許，在上開大甲溪河床，販賣1,000元
    之第二級毒品甲基安非他命予丙○○。
  (三)於98年9月11日上午11時30分許，在上開大甲溪河床，販賣1
    ,000元之第二級毒品甲基安非他命2包（合計驗餘淨重0.104
    公克）予丙○○。嗣丙○○持剛購得之上開毒品，與乙○○
    、傅智賢在臺中縣東勢鎮○○里○○路民安巷新盛里里辦公
    室前，為警查獲，並扣得上開毒品甲基安非他命2包。後經
    員警循線，在臺中縣東勢鎮○○里○○路民安巷大甲溪河床
    甲○○居住之帳棚內查獲甲○○，且扣得第二級毒品甲基安
    非他命16小包（合計驗餘淨重1.986公克）。
二、案經臺中縣警察局東勢分局報告臺灣臺中地方法院檢察署檢
    察官偵查起訴。
    理    由
壹、證據能力方面：
一、按刑事被告之詰問權，係指訴訟上被告有在審判庭盤詰證人
    之權利；偵查中檢察官訊問證人，旨在蒐集被告犯罪證據，
    以確認被告嫌疑之有無及內容，與審判中透過當事人之攻防
    ，經由詰問程序調查證人以認定事實之性質及目的有別。偵
    查中辯護人僅有在場權及陳述意見權，此觀刑事訴訟法第
    245條第2項前段之規定甚明，檢察官訊問證人並無必須傳喚
    被告使其得以在場之規定，同法第248條第1項前段雖規定「
    如被告在場者，被告得親自詰問」，亦僅賦予該在場被告於
    檢察官訊問證人時得親自詰問證人之機會而已，被告如不在
    場，殊難期有親自詰問之可能。此項未經被告詰問之被告以
    外之人於偵查中向檢察官所為之陳述，依刑事訴訟法第159
    條第1項、第159條之1第2項之規定，除顯有不可信之例外情
    況外，原則上為「法律規定得為證據」之傳聞例外，依其文
    義解釋及立法理由之說明，並無限縮於檢察官在偵查中訊問
    證人之程序，應已給予被告或其辯護人對該證人行使反對詰
    問權者，始有證據能力之可言。為保障被告之反對詰問權，
    並與現行法對傳聞例外所建構之證據容許範圍求其平衡，證
    人在偵查中雖未經被告之詰問，倘被告於審判中已經對該證
    人當庭及先前之陳述進行詰問，即已賦予被告對該證人詰問
    之機會，則該證人於偵查中之陳述即屬完足調查之證據，而
    得作為判斷之依據；現行法之檢察官有訊問被告、證人及鑑
    定人之權限，其應踐行之程序又多有保障被告或被害人之規
    定，證人、鑑定人於偵查中亦均須具結，就刑事訴訟而言，
    其司法屬性甚高；而檢察官於偵查程序取得之供述證據，其
    過程復尚能遵守法令之規定，是其訊問時之外部情況，積極
    上具有某程度之可信性，除消極上顯有不可信之情況者外，
    均得為證據。故主張其為不可信積極存在之一方，自應就此
    欠缺可信性外部保障之情形負舉證責任（最高法院97年度臺
    上字第405號、98年度臺上字第2904號判決要旨可資參照）
    。是依上開說明可知，在偵查中訊問證人，被告或其辯護人
    對該證人雖未行使反對詰問權，依刑事訴訟法第159條之1第
    2項之規定，原則上屬於法律規定為有證據能力之傳聞證據
    ，於例外顯有不可信之情況，始否定其得為證據，亦即，得
    為證據之被告以外之人於偵查中向檢察官所為之陳述，因其
    陳述未經被告詰問，應認屬於未經合法調查之證據，但非為
    無證據能力（此亦有最高法院96年度臺上字第4365號、96年
    度臺上字第3923號判決、97年度臺上字第356號判決意旨可
    參）。查本案證人丙○○、乙○○、傅智賢，於檢察官偵查
    時以證人身份作證，經檢察官告以具結之義務及偽證之處罰
    ，並經具結而陳述，且當事人及辯護人對該等證述亦表示無
    意見，復無證據顯示有遭受強暴、脅迫、詐欺、利誘等外力
    干擾情形，並無顯不可信之情況，是其等於檢察官偵訊中之
    證述，自有證據能力。
二、次按法院或檢察官得囑託醫院、學校或其他相當之機關、團
    體為鑑定，或審查他人之鑑定，並準用第203條至第206條之
    1規定；其須以言詞報告或說明時，得命實施鑑定或審查之
    人為之。第163條第1項、第166條至第167條之7、第202條之
    規定，於前項由實施鑑定或審查之人為言詞報告或說明之情
    形準用之，刑事訴訟法第208條定有明文。次按現行刑事訴
    訟法關於「鑑定」之規定，除選任自然人充當鑑定人外，另
    設有囑託機關鑑定制度。依同法第198條、第208條之規定，
    不論鑑定人或鑑定機關、團體，固均應由法院、審判長、受
    命法官或檢察官視具體個案之需要而為選任、囑託，並依第
    20 6條之規定，提出言詞或書面報告，始符合同法第159條
    第1項所定得作為證據之「法律有規定」之情形。否則所為
    之鑑定，仍屬傳聞證據。然於司法警察機關調查中之案件，
    為因應實務上，或因量大、或有急迫之現實需求，併例行性
    當然有鑑定之必要者，例如毒品之種類與成分、尿液之毒品
    反應，或者槍彈有無殺傷力等鑑定，基於檢察一體原則，得
    由該管檢察長對於轄區內之案件，以事前概括選任鑑定人或
    囑託鑑定機關、團體之方式，俾便轄區內之司法警察官、司
    法警察對於調查中之此類案件，得即時送請先前已選任之鑑
    定人或囑託之鑑定機關、團體實施鑑定，以求時效（法務部
    92 年9月1日法檢字第0920035083號函參照，刊載於法務部
    公報第312期）。此種由檢察機關概括選任鑑定人或概括囑
    託鑑定機關、團體，再轉知司法警察官、司法警察於調查犯
    罪時參考辦理之作為，法無明文禁止，係為因應現行刑事訴
    訟法增訂傳聞法則及其例外規定之實務運作而為。此種由司
    法警察官、司法警察依檢察官所概括選任之鑑定人或囑託鑑
    定機關、團體所為之鑑定結果，與檢察官選任或囑託為鑑定
    者，性質上並無差異，同具有證據能力（最高法院96年度臺
    上字第2860號判決可資參照）。查本案扣案之毒品甲基安非
    他命，係經查獲之司法警察先行拍照存證，再依上開程序規
    定送往行政院衛生署草屯療養院為鑑定，依前揭說明，卷附
    行政院衛生署草屯療養院98年9月24日草寮鑑字第098090014
    1、0000000000號鑑定書各1份（參見偵查卷第34至36頁、第
    54頁），自均具有證據能力。
三、復按被告以外之人於審判外之陳述，雖不符刑事訴訟法第15
    9條之1至之4等4條之規定，而經當事人於審判程序同意作為
    證據，法院審酌該言詞陳述或書面陳述作成時之情況，認為
    適當者，亦得為證據；當事人、代理人或辯護人於法院調查
    證據時，知有刑事訴訟法第159條第1項不得為證據之情形，
    而未於言詞辯論終結前聲明異議者，視為有前項之同意，同
    法第159條之5定有明文。核其立法意旨，在於傳聞證據未經
    當事人之反對詰問予以核實，原則上先予排除。惟若當事人
    已放棄反對詰問權，於審判程序中表明同意該等傳聞證據可
    作為證據；或於言詞辯論終結前未聲明異議，基於尊重當事
    人對傳聞證據之處分權，暨證據資料愈豐富，愈有助於真實
    發見之理念，且強化言詞辯論主義，使訴訟程序得以順暢進
    行，上開傳聞證據亦均具有證據能力。查本案證人丙○○、
    乙○○、傅智賢、己○○分別於警詢所為之證述，固屬傳聞
    證據，惟本件當事人、辯護人就此部分審判外之陳述，及就
    以下本案採為判決基礎之臺中縣警察局東勢分局中縣東警偵
    字第0980023327號刑事案件報告書1份，臺中縣警察局東勢
    分局搜索扣押筆錄、扣押物品目錄表各2份等文書資料，均
    未曾於言詞辯論終結前爭執其證據能力或聲明異議，本院審
    酌上開陳述及書證作成時之情況，並無違法取證之瑕疵，認
    以之作為證據為適當，揆諸上開規定，該審判外之陳述及文
    書資料均有證據能力，合先敘明。
貳、實體部分：
一、訊據被告甲○○矢口否認其有上揭販賣甲基安非他命予乙○○、丙○○之犯行，辯稱：伊在98年9月8日當天晚上或9日
    凌晨1、2點的時候，伊跟一胖一瘦的兩個人發生口角，伊不
    知道他們的名字，但發現他們的行跡可疑，伊就去問他們是
    否要偷伊的東西，他們說沒有，並問伊說「阿伯，你們這邊
    有沒有東西？」伊問他們什麼東西，他們說「我聽人家說你
    有安非他命。」伊向他們說伊沒有，叫他們趕快走，他們一
    直說「你不要假裝了，有的話就給我們一些。」後來伊就假
    裝報警，他們才離開，還罵伊「自己有吃安非他命還敢報警
    ，不要太囂張。」伊並不認識乙○○、丙○○及傅智賢3人
    ，後來才知道與伊發生口角的人是丙○○、乙○○。另扣案
    的安非他命，是伊以每月收入5至6萬元，向綽號「阿如」所
    購買，是自己要施用的云云。經查：
  (一)被告於上揭犯罪事實欄(二)、(三)所示時、地，販賣第二級毒品
    甲基安非他命予證人丙○○，並由證人丙○○各交付1,000
    元予被告之事實，業據證人丙○○於警詢時供稱：98年9月9
    日下午2至3時許，我在臺中縣東勢鎮○○里○○路民安巷大
    甲溪河床上，綽號「阿伯」之甲○○的帳棚外，以1,000元
    向甲○○購買0.2公克之安非他命。98年9月11日被警方盤查
    查獲前10分鐘（即11時30分許），我與乙○○、傅智賢一起
    去找綽號「阿伯」之甲○○購買毒品，我是與乙○○、傅智
    賢一起騎機車前往，騎到一處梨園旁停下來，我與乙○○走
    路到溪邊，再由我過溪到臺中縣東勢鎮○○里○○路民安巷
    大甲溪河床上，綽號「阿伯」帳棚外面，向他購買毒品安非
    他命。乙○○在外面等我，等我購買毒品後一起走出來。甲○○和我是當面一手交錢一手交毒品。我沒有使用電話連絡
    綽號「阿伯」之甲○○，我是直接去找他說「阿伯，你有方
    便嗎？」他就知道我是要購買毒品等語甚明（參見中縣東警
    偵字第0980023327號卷第9至14頁）；再於98年11月27日檢
    察官訊問時則具結證以：98年9月9日下午2時許，我是自己
    一個人去河床向甲○○買一次安非他命買1,000元。而98年9
    月11日被查獲前也有向甲○○買安非他命1,000元。這次乙○○有跟我一起去。我每次都向甲○○買1,000元等語明確
    （參見98年度偵字第22227號卷第45頁）。而證人丙○○98
    年9月11日向被告購買甲基安非他命一情，亦據證人乙○○
    於警詢時證以：98年9月11日丙○○說要去溪底找朋友，我
    們在7-11與傅智賢見面一同去溪底找朋友。我與丙○○騎1
    部機車，傅智賢自己騎1部，至溪底時傅智賢在果園旁等，
    我與丙○○一同至溪底，後來我告訴丙○○我腳痛不願越過
    水，丙○○就一人越過水去找友人，約2分鐘後丙○○就回
    來，我們就回去找傅智賢一同離去，離去時傅智賢之機車故
    障，我與丙○○就以機車幫傅智賢推車，推至東關路新盛街
    民安巷里辦公室前我們3人就被警方盤查等語（參見中縣東
    警偵字第0980023327號卷第24至31頁）；復於本院審理時具
    結證稱：98年9月11日我跟丙○○及傅智賢被警察盤查，警
    察在丙○○的身上查獲安非他命。被查獲的安非他命是丙○○過一條溪，跟那個綽號「阿伯」買的，我會知道是因為原
    本丙○○身上沒有東西，我在溪的對面等他，丙○○回來後
    ，他有買到安非他命等語（參見本院卷第59至64頁）。再據
    證人傅智賢於警詢中證述：98年9月11日是丙○○約我在東
    勢鎮○○路與新盛街口之7-11超商見面，然後我們3人就分
    騎2部機車一同去東關路新盛街民安巷里辦公室下方河邊，
    我在果園旁等，由丙○○及乙○○一起至河邊找人買，但要
    找誰我不知道。後來至新盛里辦公室前遭警方盤查等語（參
    見中縣東警偵字第0980023327號卷第19至23頁）。衡諸證人
    乙○○、傅智賢關於98年9月11日上午11時30分許，其等與
    丙○○一同前往臺中縣東勢鎮○○里○○路民安巷大甲溪附
    近，並由丙○○過溪購買甲基安非他命之情節與證人丙○○
    前開證述均互核相符，且據證人即查獲本案之員警徐志忠於
    本院審理時到庭具結作證以：據報甲○○在大甲溪旁有販毒
    的行為，我們已經在臺中縣東勢鎮新盛里里辦公室埋伏2、3
    日，因甲○○是毒品列管人口，經我們埋伏觀察發現有其他
    毒品列管人口在甲○○該處出入。於98年9月11日看到有毒
    品列管人口從甲○○於臺中縣東勢鎮○○路民安巷大甲溪河
    床上之居所出來，該處很隱密。98年9月11日中午，我們先
    看到乙○○他們騎機車下去，因乙○○他們都是毒品管制人
    口，我們覺得時機已經成熟，要下去甲○○居所只有1條小
    路，我們就在該路口埋伏，準備查緝，看到乙○○他們上來
    後，就上前攔查查緝，要他們將毒品交出來，因我在對丙○○拍搜時，有質疑這是什麼東西，丙○○認為逃不過，所以
    就自動交出來，就發現裡面有2包安非他命，就先將丙○○3
    人帶回局裡。在丙○○身上查獲的第二級毒品甲基安非他命
    ，丙○○有說是剛買的。之後我們就去河床找甲○○，甲○○在河床旁邊是搭1個臨時帳棚等語（參見本院卷99 年10月
    28日審判筆錄第4、7、10頁），益認證人丙○○確於98年9
    月11日11時30分許向被告購買甲基安非他命，於剛離開被告
    上開居所後，於同日11時40分在臺中縣東勢鎮○○里○○路
    民安巷新盛里里辦公室前經警查獲無誤。又觀諸證人丙○○
    就其與被告交易毒品之聯繫方法、交付毒品之時間、方式等
    重要情節，證人丙○○先後於警詢及檢察官訊問時已清楚明
    確證述，並佐以證人丙○○於遭警察查獲後，第一時間即能
    清楚指出係向被告所購得，並詳述購買時間、地點，足見證
    人丙○○確有於上揭犯罪事實欄(二)、(三)所示時、地向被告購
    買毒品，否則其若隨意提供名單，卻未能真正幫助警員查獲
    毒品，即有遭移送誣告罪之風險，另證人丙○○於警詢時亦
    陳明：我與甲○○沒有關係或仇恨等語（參見中縣東警偵字
    第0980023327號卷第11頁），均足認證人丙○○顯無甘冒偽
    證之重罪處罰風險，而於故為攀誣構陷被告涉犯本案販賣第
    二級毒品甲基安非他命重罪之理，是證人丙○○前開於犯罪
    事實欄(二)、(三)所示時、地，各以1,000元向被告購買甲基安
    非他命之證述，應屬可採。被告空言辯稱其於98年9月8日深
    夜與證人丙○○、乙○○有發生口角，證人丙○○、乙○○
    因而對其誣陷云云，顯係混淆卸飾之詞，洵無足採。至證人
    丙○○於本院審理中經按址傳喚、拘提，均無法傳拘到案，
    有送達回證及臺中縣警察局東勢分局99年7月29日中縣東警
    偵字第0990007643號拘提事項回覆表檢送拘票回證暨報告書
    附卷可稽，本院依據上情，認此部分事證已臻明確，爰不再
    繼續傳訊，併此敘明。
  (二)又被告於上揭犯罪事實欄(一)所示時、地，販賣第二級毒品甲
    基安非他命予乙○○一情，業據乙○○先後於警詢及偵查中
    證稱：我最後1次是於98年9月8日晚上7時許在東勢鎮河濱公
    園內吸食毒品。該次吸食之毒品來源是我告訴丙○○我想買
    安非他命，丙○○就載我至東關路新盛街民安巷里辦公室下
    方，以500元向綽號「阿伯」之男子購買，是由丙○○跟他
    去接洽的，但錢是我出的。98年9月8日是丙○○跟我一起去
    的，我跟阿伯買一次，買500元，買的地點跟9月11日的河床
    是同一個，但我們沒有下去河床等語（參見中縣東警偵字第
    0980023327號卷第24至31頁、98年度偵字第22227號卷第51
    頁）；嗣於本院審理時結證證以：98年9月8日我有出500元
    買甲基安非他命，由丙○○出面向「阿伯」購買，丙○○跟
    我在東勢鎮○○路的7-11旁邊碰面，他說要跟叫「阿伯」的
    人拿，我沒有跟「阿伯」單獨接觸過，都是丙○○去接觸的
    ，我沒有過去，當天丙○○是叫我在7-11等，丙○○回來後
    ，我們就一起去公園施用。當天是7時許左右購買吸食，偵
    訊時說的深夜實際是指晚上7時左右。我出500元由丙○○出
    面所買的毒品，丙○○有跟我說是向綽號「阿伯」的人購買
    ，丙○○有指認甲○○就是「阿伯」，所以我才能確認我所
    購買毒品的來源就是甲○○。我在偵訊中有說我跟「阿伯」
    買一次，買500元沒有錯，但我沒有跟「阿伯」單獨接觸過
    ，我在警詢跟偵查中所述的意思都是一樣的，都是丙○○去
    接觸的，我在旁邊7-11等，我沒有過去等語（參見本院卷第
    59至64頁），復經本院依職權勘驗證人乙○○於98年12月11
    日偵訊筆錄錄音光碟內容（參見本院卷第117至118頁），核
    與證人乙○○於本院審理時之上開證述相符，且證人徐志忠
    於審理時亦證稱：距離被告帳棚500公尺，在東關路附近有
    一家7-11超商等語（參見本院卷99年10月28日審探畢露第9
    頁），足見98年9月8日晚間7時許，證人乙○○以500元向被
    告所購買之甲基安非他命，係其與證人丙○○先一同至臺中
    縣東關路新盛街民安巷里辦公室下方附近之7-11超商，由證
    人丙○○前往上開大甲溪河床，與被告接洽付款而取得甲基
    安非他命，再交由在上開7-11超商等待之證人乙○○一情，
    已堪認定。
  (三)又證人乙○○、丙○○確分別於98年9月8日晚間7時許、98
    年9月10日上午某時，有施用其等各於犯罪事實欄(一)、(二)向
    被告購買之安非他命一情，已經警依法對其等採集尿液送驗
    ，均呈甲基安非他命陽性反應，嗣均經送觀察、勒戒後，認
    無繼續施用毒品傾向，而由臺灣臺中地方法院檢察署檢察官
    分別以98年度毒偵字第3619號、98年度毒偵緝字第201號、9
    8年度毒偵字第4331號為不起訴處分確定，此有臺灣臺中地
    方法院檢察署檢察官98年度毒偵字第3619號、98年度毒偵緝
    字第201號、98年度毒偵字第4331號不起訴處分書2份在卷可
    按。另證人丙○○等人於98年9月11日為警查獲後，經警在
    丙○○身上扣得之疑似甲基安非他命透明結晶2包，經送往
    行政院衛生署草屯療養院鑑定結果，確含甲基安非他命成分
    屬實（驗餘淨重分別為0.051公克、0.053公克），有該院所
    出具之98年9月24日草寮鑑字第0000000000號鑑定書及臺中
    縣警察局東勢分局搜索扣押筆錄、扣押物品目錄表各1份在
    卷可考（參見98年度他字第4598號卷第16至17頁、98年度偵
    字第22227號卷第54頁），而證人傅智賢因與證人丙○○於
    98年9月11日上午11時30分至40分許，共同持有向被告所購
    得之第二級毒品甲基安非他命2包（合計驗餘淨重0.104公克
    ）等情，亦經本院以98年度豐簡字第857號判處拘役50日確
    定，有卷附本院98年度豐簡字第857號刑事判決1份可憑，足
    認被告販賣予證人丙○○、乙○○之毒品確係第二級毒品甲
    基安非他命屬實，證人丙○○、乙○○關於本件被告販賣甲
    基安非他命之指證，均當屬可採。
  (四)再員警於98年9月11日上午11時40分查獲證人丙○○等人，
    確認得知其等係10分鐘前向被告購買甲基安非他命後，旋於
    98年9月11日中午12時20分許，至被告臺中縣東勢鎮○○里
    ○○路民安巷大甲溪河床上臨搭之帳棚內，當場查獲被告所
    持有之疑似甲基安非他命16包，經送往行政院衛生署草屯療
    養院鑑定結果，均確實含甲基安非他命成分無訛（合計驗餘
    淨重為1.986公克），有該院所出具之98年9月24日草寮鑑字
    第0980900141號鑑定書、臺中縣警察局東勢分局中縣東警偵
    字第0980023327號刑事案件報告書、臺中縣警察局東勢分局
    搜索扣押筆錄、扣押物品目錄表各1份及查獲現場照片在卷
    可佐（參見98年度偵字第22227號卷第34至36頁、中縣東警
    偵字第0980023 327號卷第37至39頁、47至50頁），參以上
    開查獲證人丙○○等人與被告之時間緊密，且甲基安非他命
    經分裝包數不少，益證證人丙○○、乙○○前開證述其等係
    向被告購買第二級毒品甲基安非他命均屬實情，是被告辯稱
    扣案之甲基安非他命係供自己所施用云云，應不可採。
  (五)按證人之證詞，屬供述證據之一種，而供述證據具有其特殊
    性，與物證或文書證據具有客觀性及不變性並不相同。蓋人
    類對於事物之注意及觀察，有其能力上之限制，未必如攝影
    機或照相機般，對所發生或經歷的事實能機械式無誤地捕捉
    ，亦未必能洞悉事實發生過程之每一細節及全貌。且常人對
    於過往事物之記憶，隨時日之間隔而漸趨模糊或失真，自難
    期其如錄影重播般地將過往事物之原貌完全呈現。此外，因
    個人教育程度、生活經驗、語言習慣之不同，其表達意思之
    能力與方式，亦易產生差異。故供述證據每因個人觀察角度
    、記憶能力、表達能力、誠實意願、嚴謹程度及利害關係之
    不同，而有對相同事物異其供述之情形發生，而其歧異之原
    因，未必絕對係出於虛偽所致。是以證人之證詞，遇有前後
    不一，或彼此互相齟齬之情形，法院應就其全盤供述之意旨
    ，佐以卷內證據為綜合判斷，並依據經驗法則及論理法則，
    詳予剖析其供述異、同之情形，調查其他必要之證據，以去
    瑕存真，定其取捨，若足認其關於基本事實之陳述，果於真
    實性無礙時，即非不得予以採信。況證人之供述，前後稍有
    不符或相互間有所歧異，究竟何者可採，事實審法院非不可
    本於經驗法則，斟酌其他情形，作合理之比較，定其取捨；
    若其基本之陳述與真實性無礙時，仍非不得予以採信，非謂
    一有不符或矛盾，即認其全部均為不可採信；從而供述之一
    部認為真實者，予以採取，自非證據法則所不許。因之，證
    人供述前後縱有差異，事實審法院依憑證人前後之供述，斟
    酌其他證據，本於經驗法則與論理法則，取其認為真實之一
    部，作為論罪之證據，自屬合法，亦迭經最高法院著有92年
    度臺上字第4387號、96年度臺上字第1465號、97年度臺上字
    第2825號、98年度臺上字第2148號、99年度臺上字第4370號
    判決足按。查證人丙○○於98年9月11日之警詢筆錄原記載
    ：「在身上所查獲之毒品安非他命2包，是向一位阿伯購買
    的，今天購買2000元，1包0.2公克1000元。」其後2,000元
    處，雖經更改為1,000元，惟經證人即員警徐志忠已於本院
    審理時證稱：該筆錄內容應以更改後的為準（參見本院卷99
    年10月28日審判筆錄第10頁），本院審酌證人丙○○為警查
    獲後，自其身上所扣得之甲基安非他命2包，送驗前淨重分
    別為0.052、0.054公克，合計驗前淨重為0.106公克，復參
    以證人丙○○於偵查中證稱其均以1,000元向被告購買毒品
    ，本院認定該次證人丙○○係以1,000元而向被告購得上開
    甲基安非他命2包。另證人乙○○雖於98年12月11日偵查中
    稱：9月8日深夜是丙○○跟我一起，我跟阿伯買一次，買50
    0元等語，惟其於本院審理時已明確證稱：當天是7時許左右
    購買吸食，偵訊時說的深夜實際是指晚上7時左右等語，則
    證人乙○○、丙○○分別於警詢及偵查中之證述雖略有瑕疵
    ，惟本院綜觀證人丙○○、乙○○前後就其向被告購買甲基
    安非他命之證述，其主要內容均大致相同，並無重大矛盾或
    瑕疵之處，且證人丙○○已於警詢及偵查中明確證述其向被
    告購買毒品之交易毒品之聯繫方法、交易方式；證人乙○○
    於本院審理時亦明確指出其向被告購買甲基安非他命之金額
    、方式等重要情節，其等證述應屬可採，已如前述，尚不得
    僅以證人丙○○、乙○○上開細節部分有所瑕疵，即認其證
    言不可採。再前開自證人丙○○身上所查扣之甲基安非他命
    之重量雖非證人丙○○所稱，其交易之1,000元甲基安非他
    命之重量為1包0.2公克，然上開重量係經行政院衛生署草屯
    療養院以精密儀器所測得，而被告所販賣之所謂0.2公克，
    是否含袋重，有無經精確測量，或係被告向買受者浮報重量
    ，均不得而知，是自證人丙○○身上所扣得毒品之重量固與
    證人丙○○所稱之重量未相同，然仍不足作為被告有利之認
    定。
  (六)另證人丙○○、傅智賢雖於98年9月25日檢察官訊問時翻異
    其等於警詢中之證述，證人丙○○稱：98年9月11日去找甲○○是要還甲○○錢，順便跟甲○○要安非他命。當天是傅
    智賢在外面等，我和乙○○一起下去河床。我是叫甲○○幫
    我拿過兩次毒品。這1,000元是要還之前欠甲○○的錢云云
    ；證人傅智賢則稱：甲○○不是賣毒品給我，是我們拿1,00
    0元，拜託甲○○去買的云云（參見98年度偵字第22227號卷
    第21至23頁）。惟證人丙○○嗣於98年11月27日檢察官訊問
    時則具結證以：98年9月9日下午2時許，我是自己1個人去河
    床向甲○○買一次安非他命買1,000元。而98年9月11日被查
    獲前也有向甲○○買安非他命1,000元等語（參見98年度偵
    字第22227號卷第45頁），再度清楚證述向被告購買甲基安
    非他命等情，復參以證人丙○○、傅智賢於98年9月25日偵
    訊時之證述，與前揭證人丙○○嗣後在偵查中所述、證人乙○○、徐志忠分別於警詢及本院審理中之證詞均迥然相異，
    堪認證人丙○○、傅智賢於警詢時之陳述，在案發初期接受
    警方詢問，應當較少受外界及被告之干擾、污染及影響，且
    又查無任何受到強暴、脅迫或心理壓迫、心理愧疚等相類情
    形而為陳述之情形，是證人丙○○、傅智賢於警詢中之陳述
    相較於98年9月25日偵查中之證述，具有特別可信之情況，
    自屬可採，其等嗣後於98年9月25日偵查中翻異前詞之證述
    ，可認當屬事後迴護被告之詞，不足採信。
  (七)至證人己○○於本院審理中雖證以：98年9月11日當天我休
    息，我知道被告因為88風災果園被沖掉，過去看看他有什麼
    需要幫忙。當天我是帶便當過去，接近中午大約10點多或是
    11點多到被告住處。警察當天是在12時20分左右，過來大甲
    溪帳棚內，當時我們在吃便當、聊天，就看到警察過來了。
    警察來之前，我已經待了至少有1、2個鐘頭。我在98年9月
    11日中午從送便當過去到警察查獲期間，印象中沒有見過任
    何人去找被告云云。依證人己○○所言，98年9月11日當日
    其至遲於中午11時20分許即已在被告之上開居所內，且其於
    11時20分許至同日12時20分許，均在該址而未曾見任何人找
    被告，則證人己○○上開證述情節已與證人丙○○、乙○○
    前開當日上午11時30分許，證人丙○○有至被告上開居所之
    證詞大相逕庭，而本院採信證人丙○○、乙○○前開所述，
    理由已如前述，是證人己○○上開所述是否可信，已非無疑
    ？復參以證人己○○於審理中證稱：當天我打電話問被告要
    不要吃飯，要順便帶便當過去，被告說好，他說他剛起來，
    麻煩我幫他帶便當過去。當天天氣很熱，我把衣服脫掉，我
    在帳棚外面吃便當，被告在帳棚裡面吃便當云云，核與被告
    於本院審理中供稱：98年9月11日己○○要帶便當前，沒有
    先打電話給我，送便當之前沒有跟我聯絡。己○○沒有跟我
    一起在帳棚吃便當，他沒有吃便當等語顯然不符。故被告與
    證人己○○就98年9月11日當日證人己○○是否有先以電話
    與被告聯絡而前往，證人己○○是否亦有吃便當等情，其2
    人於本院審理時所述互有齟齬、矛盾不一，尚難令本院信其
    等所述可憑採。再衡以證人己○○證稱：我不記得便當在哪
    裡買的，我當日找被告前有先打電話問被告，我沒有用行動
    電話，是用公共電話打的，被告的電話我記得是0983，不記
    得詳細的號碼等語，則證人己○○既非以已儲存被告號碼之
    行動電話撥打聯絡被告，而係以一般公共電話聯絡被告，則
    證人己○○應係記得被告之聯絡電話號碼，始得以使用公共
    電話撥出，然證人己○○於本院審理時卻又證稱不記得被告
    之詳細電話號碼，亦不記得便當在何處所購買，均與常理有
    違，顯難憑採。準此，應可認證人己○○前開所述，應有迴
    護被告之虞，當不可採。
  (八)又查，本件被告均未坦承販賣甲基安非他命予丙○○、乙○○之各該犯行之販入、賣出之營利所得，致無從得知被告上
    開各該販賣甲基安非他命時，其購入甲基安非他命之確實價
    格，及是否確有低買高賣之營利情事，惟販賣第二級毒品甲
    基安非他命屬違法行為，非可公然為之，販賣者販入後可任
    意分裝增減其分量再行出售，每次交易之價格、數量，亦隨
    時依交易對象、當時行情而變動，縱或出售之價格較低，亦
    非當然無營利意圖，即便為相同價格，因份量較少亦能從中
    獲利，除經坦承犯行並供明販入、賣出確實價量外，委難查
    得實情，復無法查獲其上手，更難查悉有無從中獲利，是除
    非別有事證足認係按同一價量委買或轉售，確未牟利外，尚
    難據此即認販賣之證據有所未足，否則將造成知過坦承者難
    辭重典，飾詞否認者反得僥倖，而失情理之平。且按一般民
    眾均知政府對毒品之查禁森嚴，重罰不予寬貸，衡情倘非有
    利可圖，絕無平白甘冒被嚴查重罰之高度風險之理，從而，
    舉凡其有償交易，除足反證其確係另基於某種非營利本意之
    關係外，尚難因無法查悉其販入價格，作為是否高價賣出之
    比較，諉無營利之意思阻卻販賣犯行之追訴（最高法院84年
    度第3次刑事庭會議決議意旨參照）。查被告上揭犯罪事實
    欄(一)、(二)、(三)所載之各該販賣第二級毒品甲基安非他命犯行
    ，其與證人即購買甲基安非他命之丙○○、乙○○並非至親
    ，倘無從中賺取差價或投機貪圖小利，豈有屢屢甘冒重典依
    購入價格轉售或代購之理？是被告上揭犯罪事實欄(一)、(二)、
    (三)所載犯行主觀上具有營利之意圖，亦可認定。
  (九)綜上所述，本件被告上揭販賣第二級毒品甲基安非他命之犯
    行，既經上述證人丙○○、乙○○、傅智賢與徐志忠分別於
    警詢、偵查及本院審理時證述明確，並有扣案之第二級毒品
    甲基安非他命16包可資佐證，足認本件事證明確，被告上揭
    辯解，顯係事後卸責之詞，不足採信，其上揭販賣第二級毒
    品甲基安非他命之3次犯行，堪以認定，應予依法論科。
二、核被告上揭犯罪事實欄(一)至(三)所為，均係犯毒品危害防制條
    例第4條第2項之販賣第二級毒品罪。其持有第二級毒品之低
    度行為，各為販賣之高度行為所吸收，均不另論罪。又被告
    分別3次販賣第二級毒品之犯行，犯意各別，行為互殊，應
    予分論併罰。再被告前因違反毒品危害防制條例案件，經本
    院以94年度訴字第2644號判處有期徒刑7月、4月，定應執行
    有期徒刑10月確定，而於96年2月19日執行完畢，此有臺灣
    高等法院被告前案紀錄表1份附卷可稽，其於有期徒刑執行
    完畢後5年以內，故意再犯前開有期徒刑以上之3罪，皆構成
    累犯，除販賣第二級毒品罪之法定本刑為「無期徒刑」部分
    不得加重外，均應依刑法第47條第1項之規定，就上開販賣
    第二級毒品3罪法定刑為有期徒刑、罰金刑部分，各加重其
    刑。另被告復因違反毒品危害防制條例案件，經本院以95年
    度易字第1861號判處有期徒刑5月確定，該案雖臺灣臺中地
    方法院檢察署檢察官以95年度執字第12665號發指揮書為：
    刑期自96年2月20日起接續執行，指揮書執畢日期為96年7月
    19日之內容，惟該案已經被告於96年2月1日易科罰金執行完
    畢，故被告並未入監服刑一節，業經本院依職權向臺灣臺中
    地方法院檢察署該案執行科書記官查詢屬實，此有本院電話
    紀錄表、臺灣高等法院在監在押全國紀錄表、出入監紀錄表
    各1紙在卷可考，是該案不發生因與前案接續執行，而以所
    接續執行之刑全部執行完畢為斷之情形，故本案仍應以前開
    96年2月19日為最後執行完畢構成累犯之日期，附此敘明。
    爰審酌被告明知毒品甲基安非他命戕害身心，竟為牟取利益
    ，無視國家杜絕毒品犯罪之禁令，其等將毒品販賣予吸毒者
    ，所為非但增加毒品在社會流通之危險性，且對國民健康及
    社會秩序均已造成具體危害，應嚴予非難；兼衡酌被告本案
    各次所販賣毒品之數量甚微、所得非鉅，及被告犯後飾詞狡
    辯，未絲毫展現悔悟之心，犯罪後態度誠屬欠佳；暨公訴人
    就被告上開犯行合併具體求刑有期徒刑15年尚嫌過重等一切
    情狀，分別量處如主文所示之刑，並定其應執行之刑，資以
    懲儆。
三、沒收部分：
  (一)按以營利為目的販入毒品，經多次販賣後，持有剩餘毒品被
    查獲，其各次販賣毒品行為，固應併合處罰。惟該持有剩餘
    毒品之低度行為，應僅為最後一次販賣毒品之高度行為所吸
    收，不另論罪。則就該查獲之剩餘毒品，祇能於最後一次之
    販賣毒品罪宣告沒收銷燬，不得於各次販賣毒品罪均宣告沒
    收銷燬（最高法院97年度臺上字第4068號、97年度臺上字第
    3618號刑事判決可資參照）。本案員警於98年9月11日上午
    11時40分查獲證人丙○○等人所持有，於10分鐘前向被告所
    購得之甲基安非他命2包後，旋於同日中午12時20分在被告
    帳棚內當場扣得被告所持有第二級毒品甲基安非他命16包，
    而該16包甲基安非他命，經送往行政院衛生署草屯療養院鑑
    定結果，均確含甲基安非他命成分無訛（合計驗餘淨重為1.
    986公克），有卷附上開98年9月24日草寮鑑字第0980900141
    號鑑定書可按，足見上開16包甲基安非他命均為被告所有並
    供販賣第二級毒品之用，而非僅供被告單純施用，業經本院
    審認如前，爰在被告所犯上揭犯罪事實欄(三)之販賣第二級毒
    品罪所宣告刑項下，依毒品危害防制條例第18條第1項前段
    規定，將上開扣案之第二級毒品甲基安非他命16包諭知沒收
    銷燬之。又盛裝前開第二級毒品之包裝袋，參以法務部調查
    局現今所採行之鑑驗方式，包裝袋仍會殘留微量毒品，而無
    法將之完全析離，此有法務部調查局調科壹字第0936239655
    0號函文意旨可資參照，是可認前開毒品之包裝袋與殘留其
    上之第二級毒品當已無法析離，而均應視為毒品，故應與所
    盛裝之第二級毒品併予沒收銷燬，附此敘明。至鑑驗所耗損
    之第二級毒品，既已滅失，爰不另為沒收銷燬之諭知。
  (二)又按毒品危害防制條例第19條第1項規定，犯販賣毒品罪者
    ，其犯罪所得之財物均沒收之，係採義務沒收主義。故販賣
    毒品所得之對價，不問其中成本若干，利潤多少，均應全部
    諭知沒收，貫徹政府查禁煙毒之決心，以符立法本旨。再犯
    毒品危害防制條例第4條之罪者，其犯罪所得之財物應予沒
    收，如全部或一部不能沒收時，追徵其價額或以其財產抵償
    之，該條例第19條第1項規定甚明。由此項規定觀之，必限
    於所得者為金錢以外之其他財物而無法沒收時，始應追徵其
    價額。如所得財物為金錢而無法沒收時，則應以其財產抵償
    之，不發生追徵價額之問題（最高法院96年度臺上字第3450
    號、95年度臺上字第925號、94年度臺上字第7421號、91年
    度臺上字第2419號、93年度臺上字第4584號判決可資參照）
    。查被告所犯上揭犯罪事實(一)至(三)之各次販賣第二級毒品所
    收取之價金，均屬被告因各該販賣第二級毒品所得之財物，
    均應依毒品危害防制條例第19條第1項規定，各於所宣告刑
    項下，分別諭知沒收，如全部或一部不能沒收時，均以其財
    產抵償之。
  (三)另扣案之現金4,400元，業經被告否認為其販賣毒品所得，
    且被告於本院審理時亦供稱：該4,400元係伊工作所得等語
    ，復查無證據證明上開現金為被告上揭販賣第二級毒品甲基
    安非他命所得之財物，本院就此部分自無從諭知沒收，起訴
    書認應就其中2,500元諭知沒收，容有誤會，併予敘明。
  (四)至扣案之殘渣袋2個、吸管2支及行動電話2支（含門號00000
    00000、0000000000號SIM卡各1張）等物，被告均否認與本
    案販賣第二級毒品犯行有關，而上開吸食器、殘渣袋等物品
    常為一般施用毒品之工具，行動電話亦為常見之聯絡工具，
    被告既堅詞否認上開物品與本案販賣第二級毒品犯行相關，
    本院復查無其他積極證據足資認定上開物品確係被告供本案
    犯行所用之物，均不併予宣告沒收，附此敘明。
  (五)末按毒品危害防制條例第18條第1項前段：「查獲之毒品，
    不問屬於犯人與否，均沒收銷燬之」，所稱「查獲」之毒品
    ，係指有罪判決書，於事實欄已經認定為與被告有罪事實有
    關之毒品而言；又沒收除違禁物或專科沒收之物得單獨宣告
    沒收外，為從刑之一種，依主從不可分原則，應附隨於主刑
    同時宣告之，若無主刑，則從刑即無所附麗。本件被告販賣
    予證人丙○○之上開甲基安非他命2包（驗餘淨重0.104公克
    ），業交付予證人丙○○、傅智賢所共同持有，並於本院98
    年度豐簡字第857號即證人傅智賢違反毒品危害防制條例案
    中宣告沒收銷燬之，有本院上開刑事判決1份在卷可查，爰
    不於本案中宣告沒收銷燬之，併此敘明。
據上論斷，應依刑事訴訟法第299條第1項前段，毒品危害防制條
例第4條第2項、第18條第1項前段、第19條第1項，刑法第11條、
第47條第1項、第51條第5款，判決如主文。
本案經檢察官丁○○到庭執行職務。
中    華    民    國    99    年    11    月    11    日
                  刑事第三庭    審判長法  官  張靜琪
                                      法  官  丁智慧
                                      法  官  黃麗玲
以上正本證明與原本無異。
如不服本判決應於收受判決後10日內向本院提出上訴書狀，並應
敘述具體理由；其未敘述上訴理由者，應於上訴期間屆滿後20日
內向本院補提理由書（均須按他造當事人之人數附繕本）「切勿
逕送上級法院」。
中    華    民    國    99    年    11    月    11    日
                                      書記官  黃毅皓
附錄論罪科刑法條：
毒品危害防制條例第4條
製造、運輸、販賣第一級毒品者，處死刑或無期徒刑；處無期徒
刑者，得併科新臺幣 2 千萬元以下罰金。
製造、運輸、販賣第二級毒品者，處無期徒刑或 7 年以上有期
徒刑，得併科新臺幣 1 千萬元以下罰金。
製造、運輸、販賣第三級毒品者，處 5 年以上有期徒刑，得併
科新臺幣 7 百萬元以下罰金。
製造、運輸、販賣第四級毒品者，處 3 年以上 10 年以下有期
徒刑，得併科新臺幣 3 百萬元以下罰金。
製造、運輸、販賣專供製造或施用毒品之器具者，處 1 年以上
7 年以下有期徒刑，得併科新臺幣 1 百萬元以下罰金。
前五項之未遂犯罰之。

司法院資訊處製作；財團法人民間司法改革基金會備份。
